臺灣雲林地方法院刑事判決
109年度易字第682號
公  訴  人  臺灣雲林地方檢察署檢察官
被      告  張育軒


上列被告因妨害名譽案件，經檢察官提起公訴（109年度調偵續
字第9號、第10號），本院判決如下：
    主    文
張育軒犯公然侮辱罪，處拘役肆拾日，如易科罰金，以新臺幣壹
仟元折算壹日。 
    事    實
一、張育軒前為南華大學之學生，吳子呈亦為該校學生，高知遠
    為該校教授。吳子呈於民國107年12月下旬某日，發現張育
    軒在社群網站Facebook（下稱臉書）以其臉書帳號「張育軒
    」公開發表：「各位兩岸三地，海內外的華人同胞大家好…
    」等文章（下稱第一次文章）後，分享該文章貼文，而與張
    育軒在網路上有所爭執，高知遠亦留言附和吳子呈，張育軒
    因此對吳子呈及高知遠心生不滿。張育軒竟基於公然侮辱之
    犯意，於108年4月19日21時58分許，在其位於臺中市○區○○
    里○○路0段00巷00號住處，利用網際網路登入臉書，以臉書
    帳號「張育軒」於未限制閱覽之不特定多數人點閱瀏覽而得
    以共見共聞之臉書公開網頁，發佈：「我也有好多恨，最恨
    就是在南部的某幾個曾經欺侮我的賤人！一個是"南華"大學
    "叫獸"高知遠先生一個是他的愚蠢信徒吳子呈。」之貼文（
    下稱本案貼文）辱罵吳子呈、高知遠，足以貶損高知遠、吳
    子呈之人格、名譽及社會評價。嗣高知遠於108年8月2日15
    時許，在其位於雲林縣虎尾鎮住處（地址詳卷）上網發現本
    案貼文，報警處理而悉上情。 
二、案經吳子呈、高知遠分別訴由雲林縣警察局虎尾分局、北港
    分局報告臺灣雲林地方檢察署檢察官偵查起訴。
    理    由
壹、證據能力部分：
　　本案被告張育軒對於本院作為得心證依據之被告以外之人於
    審判外陳述，均全部同意作為證據（見本院卷第53頁），本
    院審酌各項證據作成時之狀況，認為並無不可信或不適當之
    情事，依刑事訴訟法第159條之5第1項規定，均有證據能力
    。至其餘非供述證據，本院查無有何違反法定程序取得之情
    形，應認俱有證據能力。
貳、實體部分：
一、認定犯罪事實所憑之證據及理由：
    訊據被告張育軒固坦承有於上開時間，在其住處，利用網際
    網路登入臉書「張育軒」帳號，發佈本案貼文等情，惟矢口
    否認有何公然侮辱之犯行，辯稱：是因為告訴人高知遠、吳
    子呈107年12月在網路上影射我，我才會在網路上回擊他們
    ，我只是抒發我自己，我不瞭解本案貼文內容會貶損他人名
    譽，法律上會構成公然侮辱，我平常跟家人吵架也會講到這
    些；我想說隨意發言，不知道是公開的；我有精神疾病，沒
    有辦法控制我自己才會發表本案貼文云云。經查：
　㈠上開客觀事實，業據被告於偵訊及本院審理時坦承不諱（見
    偵5447卷第79頁、第80頁、本院卷第50頁），核與證人即告
    訴人高知遠、吳子呈於偵訊時證述之情節相符（見偵5447卷
    第61頁、第62頁、偵6078卷第45頁、第46頁、偵續58卷第25
    頁、第27頁），並有被告臉書貼文擷圖1紙、告訴人吳子呈
    轉發第一次文章貼文暨留言欄各1份在卷足憑（偵第5447號
    卷第23頁至第41頁），此部分事實，首堪認定。
　㈡臉書「張育軒」帳號所張貼本案貼文，為開啟臉書發文「地
    球」模式（即隱私設定狀態為「公開」，不特定多數人均得
    閱覽），有被告臉書貼文擷圖1紙在卷可證（見偵5447卷第4
    1頁），是所有不特定之網路使用者，均可見本案貼文，足
    認合於「公然」之要件無訛。且被告於偵訊時供述：第一次
    文章是我的文章，我是設定「公開」的等語（見偵5447卷第
    79頁），可見被告會設定臉書貼文之隱私狀態，使其朋友得
    以閱覽其發佈之貼文，堪認被告對於臉書之隱私權設定，並
    非全無所悉。再者，觀諸本案貼文內容明白指出告訴人「高
    知遠」、「吳子呈」全名，顯係針對告訴人2人所發佈，再
    參以被告坦認：是因為告訴人2人於107年12月在網路上影射
    我，我才會在網路上回擊他們等語（見本院卷第49頁），益
    見被告確實係針對告訴人2人所為本案貼文無訛。
　㈢按刑法第309條所定之「侮辱」，係以使人難堪為目的，利用
    言語、文字、圖畫或動作表示不屑、輕蔑或攻擊之意思，足
    以對於個人在社會上所保持之人格及地位，達貶損其評價之
    程度，即足當之；是否符合侮辱之要件，應就案情整體，顧
    及行為人之年齡、教育程度、職業與被害人之關係及社會整
    體之價值觀等情狀綜合判斷。經查，本案貼文中「賤人」、
    「叫獸」、「愚蠢」依據字面意義及一般社會意涵，均為負
    面意涵之詞語，確實有貶低他人人格，損及他人名譽、尊嚴
    之情形，而為一般人所無法認同、接受。又被告行為時就讀
    大學一年級（見本院卷第51頁），為具有相當智識程度之成
    年人，且其於偵訊時供承：我覺得我講的話是在形容別人不
    好等語（見偵5447卷第80頁），則針對其以上開負面意涵之
    詞語辱罵告訴人2人，足以貶損告訴人2人之人格、名譽及社
    會評價乙情，自難委為不知。是被告所為本案貼文足以貶損
    告訴人2人之人格、名譽及社會評價，亦堪認定。
　㈣被告雖辯稱本件係其因精神疾病而無控制能力云云，惟查：
    被告經中國醫藥大學附設醫院進行精神鑑定後，乃認定：綜
    合被告之個人史、生活史、疾病史、犯案過程、目前身體狀
    況、精神狀態檢查及心理測驗結果，被告案發期間之表現與
    之前與現在狀況一致。依據過去史、本次精神鑑定以及心理
    衡鑑之測驗結果，本院推測被告並沒有因精神障礙或其他心
    智缺陷不能辨識其行為違法，或欠缺依其辨識而行為之能力
    ；被告並且沒有因為精神障礙或其他心智缺陷致行為違法或
    依其辨識而行為之能力顯著減低之狀況，有中國醫藥大學附
    設醫院110年6月3日院精字第1100007964號函檢附精神鑑定
    報告書1份在卷可查（見本院卷第187頁至第197頁）；又被
    告於本院審理時，亦可清楚說明雙方不愉快係因107年12月
    底告訴人吳子呈轉貼第一次文章而起，本案貼文內容文義清
    晰、邏輯亦無混亂等情，堪認被告縱罹有精神疾病，然其情
    況並未使其於行為時辨識行為違法或依其辨識而行為之能力
    顯著減低，遑論喪失，自無從適用刑法第19條之規定不罰 
    或減輕其刑。被告上開所辯，難以憑採。被告另辯以係因遭
    告訴人2人先在網路上影射，縱然屬真，被告尚得採取合理
    評論方式加以回應，甚或訴諸法律以捍衛自己權利，而被告
    在網路上以上開用語辱罵告訴人2人之行為，已脫逸合理評
    論範圍，是被告所辯係告訴人2人先影射之情，尚非被告在
    網路上發文辱罵告訴人2人之正當事由，仍無可採。
　㈤綜上各節，被告之辯解要非可採，是本案事證明確，被告犯
    行堪以認定，應依法論科。
二、論罪科刑之理由：
  ㈠本案被告行為後，刑法第309條第1項業於108年12月25日經總
    統公布修正，同年月27日施行，惟查修正後之規定係依刑法
    施行法第1條之1第2項本文規定將罰金提高30倍，亦即將原
    本修正前規定之銀元3百元（經折算為新臺幣9千元〉，明文
    修正為新臺幣9千元，是本次修正之結果不生有利或不利於
    行為人之情形，自非法律變更，不生新舊法比較之問題，而
    應依一般法律適用原則，逕行適用裁判時法。
  ㈡核被告所為，係犯刑法第309條第1項之公然侮辱罪。被告以
    一公然侮辱行為，同時侵害告訴人高知遠、吳子呈之個人法
    益，為想像競合犯，應依刑法第55條之規定從一重處斷。
  ㈢被告雖辯稱應依刑法第19條第1項或第2項之規定，不罰或減
    輕其刑云云，然此部分不可採業如前述，惟被告之身心狀況
    仍可作為本院依刑法第57條量刑之參考，附此敘明。
  ㈣爰以行為人之責任為基礎，審酌被告不思理性解決與告訴人2
    人間之不愉快，即以本案貼文辱罵告訴人2人，對告訴人2人
    之人格、名譽及社會評價造成侵害，顯然欠缺尊重他人之觀
    念，所為實屬不該；其否認犯行，未能取得告訴人2人之諒
    解之犯後態度，兼衡被告無前科之素行、患有精神方面疾病
    之身心狀況（見本院卷第39、41頁診斷證明書）、目前大學
    就學中、依靠父母扶養（見本院卷第226頁），暨其犯罪動
    機、目的、手段等一切情狀，量處如主文所示之刑，並諭知
    易科罰金之折算標準。
據上論斷，應依刑事訴訟法第299條第1項前段，刑法第309條第1
項、第55條、第41條第1項，刑法施行法第1條之1第1項，判決如
主文。
本案經檢察官朱啟仁提起公訴，檢察官蔡少勳到庭執行職務。
中　　華　　民　　國　　110 　年　　8 　　月　　18　　日
                  刑事第二庭  法  官  簡鈺昕
以上正本證明與原本無異。 　　　　　　　　　
如不服本判決應於收受判決後20日內向本院提出上訴書狀，並應
敘述具體理由；其未敘述上訴理由者，應於上訴期間屆滿後20日
內向本院補提理由書（均須按他造當事人之人數附繕本）。「切
勿逕送上級法院」。
                             書記官  林芳宜
中　　華　　民　　國　　110 　年　　8 　　月　　18　　日
附錄本案論罪科刑法條全文：
中華民國刑法第309條
公然侮辱人者，處拘役或9千元以下罰金。
以強暴犯前項之罪者，處1年以下有期徒刑、拘役或1萬5千元以
下罰金。